【裁判字號】    91,聲判,24
【裁判日期】    920530
【裁判案由】    交付審判
【裁判全文】
臺灣嘉義地方法院刑事裁定                          九十一年度聲判字第二四號
    聲  請  人  甲○○
    即  告訴人
    代  理  人  蕭敦仁律師
    被      告  乙○○
右列聲請人因告訴被告傷害等案件，不服台灣高等法院臺南分院檢察署檢察長駁回再
議之處分（九十一年上聲議字第六二七號），聲請交付審判，本院裁定如左：
    主    文
聲請駁回。
    理    由
一、按告訴人不服上級法院檢察署檢察長或檢察總長認再議為無理由而駁回之處分者
    ，得於接受處分書後十日內委任律師提出理由狀，向該管第一審法院聲請交付審
    判。法院認為交付審判之聲請不合法或無理由者，應駁回之。刑事訴訟法第二百
    五十八條之一、第二百五十八條之三第二項前段，分別定有明文。
二、本件聲請人即告訴人（下稱聲請人）甲○○以被告乙○○涉犯傷害罪，向臺灣嘉
    義地方法院檢察署檢察官提出告訴，經該檢察署檢察官為不起訴處分（臺灣嘉義
    地方法院檢察署九十一年度調偵字第二九四號）後，聲請人不服，聲請再議亦經
    臺灣高等法院臺南分院檢察署檢察長於九十一年十一月二十六日，以九十一年度
    上聲議字第六二七號處分書（下簡稱原處分）認再議為無理由而駁回再議在案。
三、聲請交付審判意旨略以：
（一）查證人李淑娟於警訊時證稱「‧‧‧乙○○揚言要叫他弟弟高泰平要把我丈夫
      處理掉。」；證人林義正於警訊中證稱：「‧‧‧而他（指被告乙○○）放言
      要叫他弟弟來處理。」；證人李淑娟於偵查中證稱：「‧‧‧二人（指聲請人
      甲○○與被告乙○○）因談到之前積欠債務，引起乙○○不悅，並揚言要叫他
      弟弟高泰平把我先生處理掉。」；證人林義正於偵查中證稱：「‧‧‧乙○○
      叫我們小心，說要叫他弟弟高泰平將我們處理掉。」，是證人李淑娟、林義正
      就被告乙○○稱：要叫其弟弟高泰平將聲請人處理掉之基本事實陳述相符，並
      無原處分所指「李淑娟、林義正所稱被告恐嚇情節已有不符。」之情。又證人
      楊銘煌、賴偉嘉既證稱目睹親聞甲○○與乙○○在對罵，對罵中非謂無出言恫
      嚇之可能，檢察官未詳細訊問，徒以該二人僅證稱文甲○○與乙○○對罵，即
      逕認證言無法證明被告恐嚇犯行，顯有未盡調查能事之情，認事容嫌率斷。
（二）原處分既認定被告乙○○與聲請人甲○○有相互拉扯情事，惟復認「若被告有
      反手毆打聲請人，以被告所受傷害之範圍及程度，聲請人所受之傷害範圍及程
      度應與被告相同」，誠難理解其根據為何？殊不知互毆常因兩人身材、體力、
      攻擊技巧致傷害範圍及程度不同，特別係一方採取主動攻擊，另一方則採取防
      禦性之攻擊差異更大，是原處分所認顯違經驗法則，況被告所提診斷證明書亦
      僅足證明受傷之事實，為是否可將診斷書內所載各項傷勢，在無其他證據之情
      況下，皆認係聲請人所為，非無可議。而聲請人係因聞被告找人要再毆打，故
      不得已先避住他處，遲至三日後始至醫院診斷，已在聲請再議狀陳明，則三日
      後診斷，仍有右胸、右手第三指及後下背擦傷之傷勢，則與被告拉扯同日所受
      傷勢顯非如診斷書所載，再既認有李淑娟、林義正、楊銘煌、賴偉嘉在聲請人
      與被告拉扯時在場，則可訊明聲請人遭被告傷害之情，詎竟認「無其他證據足
      以證明被告有傷害犯行」。
（三）按是否心生畏懼，乃個人主觀感覺，非他人所能置喙，況恐嚇係以將來之惡害
      通知，被害人乃唯恐日後受害而生懼，是與嚇當時現場是否尚有被害人之家屬
      親友無關，又聲請人與被告拉扯毆打乃自然之防衛反應，煙可因有防禦行為即
      認聲請人對被告將來惡害之通知無懼，原處分所論，難謂與經驗法則及論理法
      則無違。
四、原處分意旨則以：
（一）李淑娟於警訊時稱：「‧‧‧乙○○揚言要叫他高泰平要把我丈夫處理掉，然
      後就離開了。」而林義正則稱：「‧‧‧而他（指被告）放言要叫他弟弟來處
      理，就走了。」。於偵查中，李淑娟陳稱：「‧‧‧二人（指聲請人與被告）
      因談到之前積欠債務，引起乙○○不悅，並揚言要叫他弟弟高泰平把我先生處
      理掉。」而林義正則稱：「‧‧‧乙○○叫我們小心，說要叫他弟弟高泰平將
      我們處理掉。」，是李淑娟、林義正所稱被告恐嚇情節已有不符，是否可採，
      已值斟酌。而證人楊銘煌證稱：「（問：當天你有在現場？）有，我在修理賴
      偉嘉機車，我跟他很熟，他常來我們這裡修車，我跟甲○○在修機車，乙○○
      走過來找甲○○到旁邊講話，後來他們就走進去，過約十分鐘，就聽到大聲吵
      架，東西翻倒的聲音，我進去時裡面有四人，乙○○、林義正、甲○○、李淑
      娟，李淑娟跟林義正將他們拉開，我看到時候他們還拉扯。」「（問：有聽到
      何人說什麼？）沒有，只有乙○○與甲○○在對罵。」證人賴偉嘉證稱：「（
      問：當時你有在場？）我在外面修理機車，只看到乙○○自外面走過來，站在
      門外聊天約十幾分鐘後，就走進店裡面，過約超過五分鐘，就聽到打鬧聲，我
      進去時，看到四人在場，甲○○與乙○○在拉扯，林義正拉住甲○○，李淑娟
      拉住乙○○，甲○○與乙○○在對罵，甲○○說什麼我沒聽到，只聽到他們在
      對罵。」。是現場證人楊銘煌及賴偉嘉未聞及被告有出言恐嚇聲請人應可認定
      ，則以聲請人至親之配偶李淑娟及父親林義正之陳述不相符合，證人又無法證
      明被告有恐嚇犯行，則被告恐嚇犯行應屬不能證明。
（二）被告與聲請人有拉扯為李淑娟、林義正及證人楊銘煌、賴偉嘉所親聞，則以被
      告受有頭部挫傷、顏面擦傷、鼻樑擦傷、上唇血腫、左臉頰瘀傷、頭部抓傷及
      瘀傷、左側胸腰及腰挫傷、右手前臂擦傷，有診斷證明書在卷可稽，若被告有
      反手毆打聲請人，以被告所受傷害之範圍及程度，聲請人所受之傷害竟只有右
      胸擦傷、右手第三指擦傷及後下背擦傷疼痛，亦有診斷證明書可查，其他部位
      均未受傷，且又是在事後三天方驗傷，該傷害是否為被告當時所造成而留存即
      非無疑，此外又無其他證據足以證明被告有傷害犯行，其罪嫌應屬不足。
（三）另以常理之，事發現場被告只有一人，其餘皆是聲請人之配偶、父親及所僱請
      之工人，若被告有所揚言，聲請人亦未至心生畏懼之程度，此由聲請人上與被
      告拉扯並毆打被告獲得證明，核與刑法第三百零五條須「致生危害於安全」之
      要件不符，亦無成立該罪之餘地。
（四）綜上所述，本件並無積極證據足以證明被告有妨害自由等犯行，揆諸上開判例
      意旨，被告之罪嫌應屬不足，是原檢察官之處分並無不當，是聲請人聲請再議
      為無理由。
五、經查：
（一）恐嚇部分：
      (1)查李淑娟於警訊時陳稱：「‧‧‧乙○○揚言要叫他弟弟高泰平【要把我丈
        夫（指聲請人甲○○）處理掉】‧‧‧。」，而林義正於警訊中則稱：「‧
        ‧‧而他（指被告乙○○）放言要叫他弟弟【來處理】。」；又李淑娟於偵
        查中陳稱：「‧‧‧二人（指聲請人與被告）因談到之前積欠債務，引起乙
        ○○不悅，」並揚言要叫他弟弟高泰平【把我先生處理掉】。」，林義正於
        偵查中則稱：「‧‧‧乙○○【叫我們小心】，說要叫他弟弟高泰平【將我
        們處理掉】。」，是李淑娟與林正義二人就其等聽聞被告恐嚇欲對付之對象
        ，陳述有極大出入。又查檢察官於偵查中傳訊案發在場證人賴偉嘉、楊銘煌
        到庭，就被告是否出言恐嚇聲請人一節，已詳細調查，經楊銘煌證稱：「（
        問：有聽到何人說什麼？）【沒有】，只有乙○○與甲○○在對罵。」，賴
        偉嘉證稱：「甲○○與乙○○在對罵，甲○○說什麼，【我沒聽到】，只聽
        到他們在對罵。」，即證人楊銘煌及賴偉嘉二人，在場均未聽聞被告有何恐
        嚇聲請人之言語。是原處分以李淑娟、林正義二人，分別為聲請人之配偶及
        父親，其陳述已難期不偏頗聲請人，又其二人陳述內容不相符合，當不足採
        為被告有罪之認定，而在場證人楊銘煌及賴偉嘉之證言亦不能證明被告有恐
        嚇之情，因認被告恐嚇犯行不能證明，採證論述並無違誤，核屬適當。聲請
        人徒就李淑娟、林正義二人之陳述斷章取義，認所陳被告說要叫弟弟高泰平
        處理掉之基本事實相符，並空言指陳檢察官未就證人楊銘煌、賴偉嘉二人聽
        聞聲請人與被告二人間對罵之內容詳加調查，均委無可採。
      (2)按人遭言詞恐嚇後是否心生畏懼，雖為被害人主觀感覺，惟在訴訟中本難期
        待被害人誠實陳述案發當時之心態，是原處分以案發現場被告僅有一人，其
        餘皆為聲請人之配偶、父親及所僱用之工人，以及聲請人尚與被告拉扯毆打
        被等客觀情事，認被告縱有所揚言，聲請人亦未至心生畏懼之程度，與經驗
        法則並無違背。
（二）傷害部分：
      查聲請人於九十一年三月二十三日案發後之九十一年三月二十七日始至醫院驗
      傷，而所受之傷勢均為【擦傷】，有聲請人之診斷證明書一紙在卷可稽，是聲
      請人診斷證明書上所載之傷勢不足以證明乃被告於九十一年三月二十三日所為
      ，原處分因認被告傷害聲請人之犯行不能證明，無悖經驗法則。
六、綜上所陳，原偵查、再議機關依偵查所得證據認被告犯罪嫌疑不足，而先後為不
    起訴處分及再議駁回處分，核無不合。聲請人猶執詞指摘不起訴及駁回再議等處
    分為不當，聲請交付審判，即無理由，應予駁回。
七、依刑事訴訟法第二百五十八條之三第二項前段裁定如主文。
中      華      民      國      九十二    年      五      月    三十    日
                                  臺灣嘉義地方法院刑事第一庭
                                審判長  法  官  夏  金  郎
                                          法  官  李  文  輝
                                          法  官  劉  瓊  雯
右正本證明與原本無異。
本件不得抗告。
中      華      民      國      九十二    年      五      月    三十    日
                                          書記官  陳  冠  學


司法院資訊處製作；財團法人民間司法改革基金會備份。
